臺灣高等法院臺中分院刑事判決　　　　94年度上訴字第2139號
上　訴　人
即　被　告　丁○○
指定辯護人　本院公設辯護人　甲○○
上列上訴人因違反槍砲彈藥刀械管制條例案件，不服臺灣臺中地
方法院94年度訴字第2138號，中華民國94年9月22日第一審判決
（起訴案號：臺灣臺中地方法院檢察署94年度偵字第8337號），
提起上訴，本院判決如下：
    主 　 文
上訴駁回。
    事　　實
一、丁○○前有竊盜、違反麻醉藥品管理條例案件、違反肅清煙
    毒條例案件、違反槍砲彈藥刀械管制條例案件等前科，並曾
    於民國（下同）89年間因施用毒品案件，經臺灣臺中地方法
    院（以下稱原審法院）判處應執行有期徒刑一年確定，自90
    年6月22日起解送臺灣臺中監獄接續執行該應執行有期徒刑
    一年及另案殘刑，並於92年12月12日執行完畢。詎猶不知悔
    改，復於94年4月28日15時許（起訴書誤載為同日5時許），
    在臺中市○○○路靠近十甲路之堤防邊某處（起訴書誤載為
    臺中縣旱溪東路）向綽號「阿勇」真實姓名年籍不詳之成年
    男子（無積極證據足認係後述同綽號之白國華）以新臺幣（
    下同）3,000元價格，購得具殺傷力仿轉輪手槍製造之玩具
    槍車通槍管及轉輪彈倉內阻鐵而成之改造手槍（槍枝管制編
    號為0000000000號，下稱改造手槍）1支、具殺傷力之土造
    子彈2顆及不具殺傷力之土造子彈3顆 (起訴書誤認5顆中僅
    有1顆不具殺傷力)，而未經許可持有上述具殺傷力之改造手
    槍1 支及具殺傷力之土造子彈2顆。嗣於同年5月10日4時30
    分許，警員值掃蕩毒品勤務時，在臺中市○○路與華美街口
    ，發現丁○○神情緊張，疑似吸毒，乃上前盤查，先查獲丁
    ○○持有毒品後 (業經檢察官另案起訴)，再於丁○○所有
    車牌號碼為5328－LP號之自用小客車後座扶手內查獲上述具
    殺傷力之改造手槍1支（槍枝管制編號為0000000000號）、
    具傷殺力之土造子彈2顆及不具殺力之土造子彈3顆，而查悉
    上情。
二、案經臺中市警察局第二分局報告臺灣臺中地方法院檢察署檢
    察官偵查起訴。
    理 　 由
一、訊據被告丁○○固對於上揭時地為警在其所有自用小客車內
    查獲前揭槍、彈之事實坦承不諱，惟矢口否認有何違反槍砲
　　彈藥刀械管制條例犯行，辯稱：綽號「阿勇」之白國華在94
    年3、4月間，曾經拿槍至伊家中毆傷伊兒子頭部，伊有至新
    平派出所備案。伊第一次看到扣案槍彈係於94年5月7、8日
    間，當時白國華在伊所有自用小客車上拿扣案槍彈予伊看並
    稱要出售予伊，伊當場拒絕後白國華即離開車內，直至為警
    查獲時，伊始知伊車內放有扣案槍彈，扣案槍彈可能是白國
    華忘記拿走云云。惟查：
（一）扣案槍彈確係被告於上述地點，向綽號「阿勇」之成年男
      子以3,000元價格購得之事實，業據被告於94年5月10 日
      警詢中、同年7月11日原審訊問時、同年7月12日原審行準
      備程序時供承在卷。且扣案之改造手槍1支（槍枝管制編
      號為0000000000號）及子彈5顆經送請內政部警政署刑事
      警察局鑑定結果認：扣案槍枝1支係仿轉輪手槍製造之玩
      具槍車通槍管及轉輪彈倉內阻鐵而成之改造手槍，機械性
      能良好，可擊發適用子彈，認具殺傷力；扣案子彈5顆，
      均係直徑約5.0mm金屬彈頭之土造子彈，均經實際試射結
      果，其中2顆可擊發，認均具殺傷力，其中3顆無法擊發，
      認均不具殺傷力等情，有內政部警政署刑事警察局94年6
      月9日刑鑑字第0940087021號槍彈鑑定書1份（見偵查卷第
      26頁）及94年7月12日刑鑑字第0000104054號函1份（見原
      審卷第86頁）在卷可稽，足見查扣之改造手槍1支及土造
      子彈2顆確實均具有殺傷力，為槍砲彈藥刀械管制條例明
      文禁止持有之違禁物甚明。
（二）被告於94年6月29日原審訊問時及94年7月28日準備程序中
      雖辯稱：伊在警詢中並未向警察供稱扣案槍彈是伊向阿勇
      以3,000元購得，而是說槍是「阿勇」用3,000元去買來改
      造的云云。公設辯護人並為被告辯護稱警詢筆錄記載與被
      告警詢中供述不符，應無證據能力云云。惟查，被告於警
      詢中係於警察詢問：扣案槍彈是何人所有等語後，被告立
      即供承：是「阿勇」來賣我的等語，經警察再問：是賣你
      的？是不是就是你所有的？等語後，被告又稱：「是」等
      語，之後經警繼續追問被告購槍時、地及價格，被告即主
      動明確供出是在94年4月28日「下午3時」許，在臺中縣市
      ○○○路，以3,000元向「阿勇」購得等語，被告於警詢
      中確有為警詢筆錄記載內容之供述等情，業經原審勘驗被
      告警詢錄音帶1捲無訛（見偵查卷證物袋內）。從而，被
      告之警詢筆錄應有證據能力，被告空言否認其於警詢中有
      為警詢筆錄所載之供述，顯與事實不符，要係事後卸責之
      詞，委無足採，公設辯護人主張被告之警詢筆錄與被告警
      詢中供述不符，應無證據能力云云，亦有誤會。
（三）被告嗣於審理中雖另以上開情詞置辯。然查，被告於94年
      5月10日偵查中先係辯稱：「（扣案槍彈來源？）是1位綽
      號「阿勇」的人在『94年5月9日下午4時許，坐我的車』
      ，我有看到「阿勇」有在把玩，我不知道他槍放到我的車
      子後座。」、「．．，本次是「阿勇」故意栽贓我。」云
      云；嗣於同年6月16日偵查中則改稱：「阿勇」叫白國華
      ，住在大里市，伊被查獲前2天，「阿勇」在車上有拿這
      把槍予伊看，當時陳靖莉在車上也有看到，「阿勇」是在
      車內後座拿槍出來玩，伊有看到云云；嗣於同年6月29日
      原審訊問時又稱：「「阿勇」名字叫白國華，年約30歲左
      右，住哪裡我不知道，我有去問人家，只有問到名字叫白
      國華，住大里，但詳細地址我不知道。」、「（問何人？
      ）太平市的新平派出所警員，姓名一時想不起來，『我是
      在我被收押之後會客時我叫我姐姐丙○去問的』，．．。
      」、「（如何知道扣案槍彈和「阿勇」有關係？）因為我
      被抓2、3天前，「阿勇」有到我車上，他有拿出扣案槍彈
      出來，是「阿勇」拿槍彈出來給我看，說這是改造槍枝，
      1把多少錢，問我要不要，我說不要。」、「我們有認識
      ，是在94年1、2月時認識，當天他到我車上聊天，我在臺
      中市○○路海派賓館那邊遇到他，他叫我，當時我車子停
      在路邊，「阿勇」剛好走過來，他跑過來叫我，我在那邊
      買水果買完要上車，他叫住我，我先上車，「阿勇」隨後
      上我的車，是他自己上車的，他從副駕駛座後面的車門上
      車，他上車之後坐在副駕駛座後面的位置上，靠近中間地
      方，他趴在駕駛座上椅子跟我聊天，之後他拿出槍枝說很
      漂亮，問我有沒有興趣，並且介紹這把槍，他說這是他買
      來改造的，問我要不要買，我說我對這個沒興趣，不要，
      『之後我有看到他把槍彈收起來，他放在他揹在前面的包
      包』，我們在那邊聊天約半個小時，「阿勇」就離開，『
      「阿勇」把槍放回包包裡面約10幾分鐘』，他才離開，他
      就下車，他從副駕駛座後面的車門下車。」、「（當天「
      阿勇」拿槍給你看，有無人可以證明？）有，陳靖莉，她
      是我朋友，地址：臺中市○○路，詳細地址我不知道，但
      我知道地點。」、「（「阿勇」當初問你要不要買槍，有
      無跟你說這把槍要賣你多少錢？）沒有說，只是告訴我他
      用3,000元買來改造，不會很貴。」云云；嗣於同年7月28
      日原審行準備程序時則改稱：「．．，事實應該是『94年
      5月7、8日左右』，在臺中市○○路海派賓館對面路邊，
      「阿勇」有拿槍給我看，『我不知道他為什麼要拿給我看
      ，可能是要嚇我，他不是要賣給我』，他是在我車上拿給
      我看，他說這把槍2、3千元改一改就可以用了，之後就跟
      我聊別的，「阿勇」把槍拿出來在後座玩弄，一下把子彈
      卸出來，一下把子彈裝上去，我不知道他的動機為何，『
      後來我就沒有注意他如何處理這把槍』，「阿勇」在車上
      和我聊天約半個鐘頭後就下車離開，他去開他自己的車子
      離開，我們是在那邊偶遇，我從對面水果攤買水果出來要
      到車子，「阿勇」剛好經過叫住我，並且下車到我車上和
      我聊天，當時車上還有陳靖莉，總共只有三個人，我和「
      阿勇」在車上發生的事情，陳靖莉好像有看到「阿勇」拿
      那把槍。」云云；嗣於94年9月7日原審審理中則辯稱：「
      （到底有無說要購買扣案之槍？）無。」、「（白國華到
      底有無說要將扣案的槍彈賣給你？）無，他只有說槍改一
      改就可以用了，問我要不要，如果要的話，他要叫朋友幫
      我改一把。」、「（有無說要錢？）他說去買來要3,000
      元。」、「（有無跟白國華說是否購買？）我有跟他說不
      要買。」、「（何時看到扣案槍枝？）94年5月7日白國華
      在我車上拿給我看，『說要賣我』，我說不要，之後他就
      走了，我沒有注意槍放在何處，是在94年5月10日被查獲
      時，我才知道槍彈放在車前面。」、「（為何白國華要拿
      槍去賣你？）我不知道，可能要向我展威風，說有槍枝。
      」云云。核被告上開辯詞就其究係於何時在臺中市○○路
      海派賓館對面偶遇綽號阿勇之白國華及當時白國華究有無
      說要賣槍予被告等節，所辯先後反覆不一，且與被告於警
      詢中所供不符，已難採信。況證人陳靖莉於審理中結證：
      94年5月7、8日左右，伊與被告是男女朋友關係，也有同
      車出遊，印象中在出遊當時，曾多次遇到白國華，「是在
      中國醫藥學院附近遇到」，但94年5月7日有無遇到白國華
      伊忘記了。伊與被告出遊遇到白國華時，伊未曾聽到白國
      華問被告是否要購買槍彈。另白國華雖曾口頭上對伊說有
      槍枝，但伊從未親眼看過白國華持有槍枝。此外，被告與
      白國華接觸的事情、是否有恩怨，伊均不清楚，被告與白
      國華間有關槍枝的事情伊也都不知道等語；證人即被告胞
      姐丙○於警詢中證稱：伊不曾探聽綽號「阿勇」其人，也
      未曾受託打聽「阿勇」其人，更不認識「阿勇」等語；證
      人白國華於審理中結證：扣案槍彈並非伊出售予被告，也
      未曾於94年5月間在精武路的海派賓館遇見被告等語，核
      上開證人所證情節，均與被告所辯不符，益徵被告所辯不
      實。再者，本案係警察於94年5月10日4時30分許，值掃蕩
      毒品勤務時，在臺中市○○路與華美街口，發現丁○○神
      情緊張，疑似吸毒，始上前盤查，先查獲丁○○持有毒品
      後，再於丁○○所有車牌號碼為5328－LP號之自用小客車
      後座扶手內查獲上述具殺傷力之改造手槍1支（槍枝管制
      編號為0000000000號）、具傷殺力之土造子彈2顆及不具
      殺傷力之土造子彈3顆等情，有警員職務報告書1份在卷可
      稽，足見本案係警察意外查獲，並非據報查悉。況依被告
      於審理中所陳白國華將扣案槍彈留在被告車內之時間即94
      年5月7、8日間，距離同年月10日上午4時30分許即被告為
      警查獲時止，間隔約有1日以上，衡情，白國華豈有在無
      法確定扣案槍彈不會遭被告發現而另行處理之情況下，為
      栽贓而將扣案槍彈放在被告車內之理。是被告空言辯稱本
      案係白國華栽贓云云，亦難憑採。此外，被告於審理中既
      辯稱：伊在為警查獲前即與白國華間有糾紛，即94年3、4
      月間白國華曾拿槍至伊家中，將伊兒子頭部打傷，伊有至
      新平派出所備案，白國華也有懷疑伊向警報案云云，參之
      證人白國華於審理中亦結證：伊與被告早在94年1至5月間
      即因毒品事宜，多次發生糾紛等語，足見被告與白國華間
      確於94年3、4月間即存有嫌隙，依此益徵被告上述於警詢
      中供承購槍係為防身之用等語應可採信。且查，白國華與
      被告間既存有嫌隙，則白國華豈有持扣案具有殺傷力之槍
      彈至被告所駛自用小客車內，詢問被告是否有意購買，徒
      增自己不利風險之理？衡情，更無在被告明示無意購買之
      後，無端將槍彈留在被告車內之可能。被告嗣於偵審中翻
      異前詞，矢口否認犯行之辯詞，核與常情事理有違，顯不
      足採，應以被告於警詢中所供扣案槍彈係伊於94年4月28
      日15時許，以3,000元代價購得等語為可採信。再被告雖
      供稱扣案槍彈來源係綽號「阿勇」之白國華云云，惟被告
      此部分陳詞既有前揭不符事理之處，復為白國華所堅決否
      認，自難遽信為真，附此指明。綜上所述，本案事證業臻
      明確，被告犯行洵堪認定。
二、核被告丁○○所為，係犯槍砲彈藥刀械管制條例第8條第4項
    之未經許可持有可發射子彈具有殺傷力之槍枝罪、同條例第
    12條第4項未經許可持有子彈罪。被告以一行為觸犯上開二
    罪名，為想像競合犯，應依刑法第55條規定從一重之未經許
    可持有可發射子彈具有殺傷力槍枝罪處斷。又檢察官起訴書
    證據並所犯法條欄雖漏引槍砲彈藥刀械管制條例第12條第4
    項，惟既經公訴蒞庭檢察官於原審審理中當庭補充論述被告
    同時涉有槍砲彈藥刀械管制條例第12條第4項之罪，且檢察
    官於起訴書犯罪事實欄及證據並所犯法條欄內均有記載該5
    顆子彈之犯罪事實，法院自應予以審理，附此指明。查，被
    告前有竊盜、違反麻醉藥品管理條例案件、違反肅清煙毒條
    例案件、違反槍砲彈藥刀械管制條例案件等前科，並曾於89
    年間因施用毒品案件，經原審法院判處應執行有期徒刑一年
    確定，自90年6月22日起解送臺灣臺中監獄接續執行該應執
    行有期徒刑一年及另案殘刑，並於92年12月12日執行完畢，
    有臺灣臺中地方法院檢察署刑案資料查註紀錄表及臺灣高等
    法院被告全國前案紀錄表各1份在卷足憑，其於受有期徒刑
    執行完畢後，於五年以內再犯本件有期徒刑以上之罪，為累
    犯，應依刑法第47條規定加重其刑。原審依槍砲彈藥刀械管
    制條例第8條第4項、第12條第4項，刑法第11條前段、第47
    條、第55條、第42條第2項、第38條第1項第1款，罰金罰鍰
    提高標準條例第2條，審酌被告前有上述犯罪紀錄，素行不
    佳，且槍彈對社會具有相當危險性，乃社會治安之隱憂，被
    告明知上情，竟以3,000元代價購入持有扣案槍彈並藏置在
    其自用小客車內作為防身之用，無視法令存在，再考以其持
    有時間尚非甚長，並未進而持以犯案及其犯罪後猶一再狡詞
    圖卸罪責，態度不佳等一切情狀，量處如原審主文所示之刑
    ，並就罰金部分諭知易服勞役之折算標準。同時說明扣案之
    改造手槍1支（槍枝管制編號0000000000號），係違禁物，
    應依刑法第38條第1項第1款宣告沒收。至上開扣案具殺傷力
    之土造子彈2顆，經內政部警政署刑事警察局試射後既均已
    失子彈之效能，均不再具有殺傷力，均已失其違禁物之性質
    ，爰不再予宣告沒收，核其認事用法，並無不合，被告上訴
    以其均已坦承犯行，請求從輕量刑云云，並無可採，上訴為
    無理由，應予駁回。
三、起訴書犯罪事實欄及證據並所犯法條欄，誤認扣案5顆子彈
    中，僅有1顆不具有殺傷力云云。惟查，扣案5顆子彈經警察
    送請內政部警政署刑事警察局鑑定時，該局鑑定人員係採樣
    2顆試射，試射結果其中1顆具有殺傷力，1顆不具有殺傷力
    。經原審將其餘未經試射之3顆子彈再次送請內政部警政署
    刑事警察局實際試射鑑定結果，其中1顆具有殺傷力，2顆不
    具有殺傷力，有上述內政部警政署刑事警察局94年6月9日刑
    鑑字第0940087021號槍彈鑑定書（見偵查卷第26頁）及94年
    7月12日刑鑑字第0000104054號函（見原審卷第86頁）各1份
    在卷可憑。是扣案子彈中具殺傷力之土造子彈計應為2顆，
    不具殺傷力之土造子彈計應為3顆，起訴書誤認僅1顆子彈不
    具有殺傷力云云，尚有未合，且就實際上不具殺傷力惟遭檢
    察官誤認具有殺傷力之子彈2顆部分，因檢察官認被告此部
    分罪嫌與上揭有罪部分具有單純一罪 (未經許可持有具有殺
    傷力之子彈二顆部分)及想像競合犯之裁判上一罪關係 (未
    經許可持有可發射子彈具有殺傷力之槍枝部分)，故原審不
    另為無罪之諭知，亦無不合，併予敘明。
四、據上論斷，應依刑事訴訟法第368條，判決如主文。
本案經檢察官乙○○到庭執行職務。
中　　華　　民　　國　　94　　年　　11　　月　　29　　日
　　　　　　　刑事第六庭  審判長法　官　李　文　雄
　　　　　　　　　　　　　　　　法　官　邱　顯　祥
　　　　　　　 　 　　　　　　　法　官　劉　連　星
上列正本證明與原本無異。
如不服本判決應於收受送達後十日內向本院提出上訴書狀，其未
敘述上訴之理由者並得於提起上訴後十日內向本院補提理由書（
均須按他造當事人之人數附繕本）。
                                書記官　陳　秀　真
中　　華　　民　　國　　94　　年　　11　　月　　30　　日
附錄：本案論罪科刑法條全文
槍砲彈藥刀械管制條例第8條第4項：
未經許可，持有、寄藏或意圖販賣而陳列第一項所列槍枝者，處
三年以上十年以下有期徒刑，併科新臺幣七百萬元以下罰金。
槍砲彈藥刀械管制條例第12條第4項：
未經許可，持有、寄藏或意圖販賣而陳列子彈者，處五年以下有
期徒刑，併科新臺幣三百萬元以下罰金。              　　Ｉ
